臺灣板橋地方法院民事裁定　　　　　　 100年度訴字第2158號
原　　　告　第一商業銀行股份有限公司
法定代理人　蔡慶年
訴訟代理人　陳柏廷律師
被　　　告　葉仁傑
　　　　　　蔣宜蓁
上列當事人間請求撤銷信託登記等事件，本院裁定如下：
    主    文
原告應於文到後五日內補繳裁判費新臺幣貳萬肆仟玖佰肆拾捌元
，逾期未繳，即駁回其訴。
    理    由
一、按以一訴主張數項標的者，其價額合併計算之。但所主張之
    數項標的互相競合或應為選擇者，其訴訟標的價額，應依其
    中價額最高者定之，民事訴訟法第77條之2第1項定有明文。
    次按，債權人代位債務人對於第三債務人起訴，計算其訴訟
    標的價額，應就債務人與第三債務人間之權利義務關係定之
    （最高法院民國93年度臺抗字第696號裁定意旨參照）。又
    按因債權之擔保涉訟，以所擔保之債權額為準；如供擔保之
    物其價額少於債權額時，以該物之價額為準，民事訴訟法第
    77條之6定有明文。再按債權人行使撤銷權之目的，在使其
    債權獲得清償，故應以債權人因撤銷權之行使所受利益為準
    ，原則上以債權人主張之債權額，計算其訴訟標的價額；但
    被撤銷法律行為標的之價額低於債權人主張之債權額時，則
    以該被撤銷法律行為標的之價額計算（最高法院97年度第1
    次民事庭會議參照）。
二、經查：
（一）本件原告先位請求確認被告二人間於民國99年6月10日就
      坐落新北市板橋區○○○段第三崁小段90-5地號土地（下
      稱系爭土地）所為之信託債權行為及所有權移轉登記之物
      權行為，以及所設定擔保債權總金額新臺幣（下同）250
      萬元之抵押債權均不存在；並依民法第242條規定，代位
      被告葉仁傑，請求被告蔣宜蓁將就系爭土地所為之所有權
      移轉登記，以及所設定擔保債權總金額250萬元之抵押權
      設定登記均予以塗銷；因原告請求確認信託債權行為、所
      有權移轉登記行為及抵押權不存在，係欲作為代位請求被
      告蔣宜蓁塗銷所有權移轉登記及抵押權設定登記之依據，
      是於經濟上目的觀之，原告於確認聲明可受之利益不能超
      過塗銷聲明之範圍，故本件訴訟標的價額之核定，應以原
      告代位請求塗銷所有權移轉登記及抵押權設定登記部分聲
      明之價額為準。而系爭土地之公告現值為每平方公尺120,
      000元，有土地登記第二類謄本1份在卷可按（見本院卷第
      43頁），是系爭土地之公告現值應為2,520,000元（計算
      式：120,000元/平方公尺×42平方公尺×1/2＝2,520,000
      元），揆諸前揭說明，原告先位請求訴訟標的之價額，應
      為5,020,000元（計算式：依民事訴訟法第77條之2第1項
      前段合併計算，代位塗銷所有權移轉登記部分2,520,000
      元＋代位塗銷抵押權部分2,500,000元＝5,020,000元）。
（二）又原告備位之訴部分，係依信託法第6條第1項及民法第24
      4條第2項規定，訴請法院撤銷被告間就系爭房地所為之信
      託行為及抵押權設定行為，及依民法第242條規定，代位
      被告葉仁傑，請求被告蔣宜蓁將就系爭房地所為之所有權
      移轉登記以及抵押權設定登記予以塗銷；因原告行使撤銷
      權之目的，亦在代位被告葉仁傑請求被告蔣宜蓁塗銷所有
      權移轉登記及抵押權設定登記，故本件訴訟標的價額之核
      定，亦應以原告代位請求塗銷所有權移轉登記及抵押權設
      定登記部分聲明之價額為準；是備位之訴之訴訟標的價額
      ，即與先位之訴相同，為5,020,000元。
（三）綜上，原告先、備位之訴之訴訟標的價額均為5,020,000
      元，從而，本件訴訟訴訟標的之價額，依照民事訴訟法第
      77條之2第1項後段之規定，應核定為5,020,000元，應徵
      第一審裁判費56,044元。原告起訴僅據繳納部分裁判費，
      扣除前繳裁判費25,750元外，尚應補繳24,948元。茲依民
      事訴訟法第249條第1項但書之規定，限期命原告補繳，逾
      期不繳，即駁回其訴。
三、依民事訴訟法第第249條第1項但書，裁定如主文。
中    華    民    國   100    年    11    月    4     日
                  民事第二庭    法  官  張谷輔
以上正本係照原本作成
如不服本裁定關於核定訴訟標的價額部分，應於送達後10日內向
本院提出抗告狀，並繳納抗告費新臺幣1,000元；其餘關於命補
繳裁判費部分，不得抗告。
中    華    民    國   100    年    11    月    4     日
                                書記官  尤秋菊